臺灣臺北地方法院民事判決　　　　　　93年度重訴字第1007號
原　　　告　Ａ○○
　　　　　　　　　　　　號4樓.
　　　　　　庚○○○
　　　　　　Ｈ○○
　　　　　　黃○○
　　　　　　Ｉ○○
　　　　　　Ｊ○○
右二人共同
訴訟代理人　宇○○
　　　　　　　　　　　　樓
　　　　　　丁○○
　　　　　　戊○○
　　　　　　丙○○
　　　　　　申○○
　　　　　　寅○○
　　　　　　　　　　　　號
　　　　　　午○○
　　　　　　　　　　　　樓
　　　　　　Ｂ○○
　　　　　　酉○○
　　　　　　　　　　　　樓
　　　　　　Ｋ○○
　　　　　　Ｅ○○
　　　　　　巳○○
　　　　　　辛○○○
　　　　　　卯○○
　　　　　　地○○
　　　　　　戌○○
　　　　　　　　　　　　樓
　　　　　　甲○○○
　　　　　　辰○○
共　　　同
訴訟代理人　楊進興律師
被　　　告　Ｃ○○
　　　　　　亥○○
　　　　　　未○○
　　　　　　Ｇ○○
　　　　　　乙○○
　　　　　　Ｄ○○
　　　　　　癸○○
　　　　　　子○○
　　　　　　天○○○
共　　　同
訴訟代理人　徐志明律師
被　　　告　丑○○
　　　　　　　　　　　　4號4樓
　　　　　　Ｆ○○
　　　　　　己○○
上列當事人間返還停車位等事件，本院於中華民國94年8月12日
言詞辯論終結，判決如下：
    主  文
被告己○○、亥○○、未○○、Ｇ○○、Ｆ○○、丑○○、癸○○、子○○、郭陳素貞應分別將坐落台北市○○區○○街69號地
下室如附表2所示停車位返還予原告及其他共有人。
被告Ｃ○○、亥○○、未○○、Ｇ○○、乙○○、Ｄ○○、癸○○、子○○、陳郭素貞應分別給付原告如附表 4所示之金額及自
民國93年8月31日起至清償日止，按週年利率5%計算之利息。
原告其餘之訴駁回。
訴訟費用被告己○○、亥○○、未○○、Ｇ○○、Ｆ○○、丑○○、癸○○、子○○、郭陳素貞負擔。
本判決原告勝訴部分，於原告以新台幣參佰壹拾萬元供擔保後，
得假執行；被告亥○○、未○○、Ｇ○○、子○○、郭陳素貞如
各以新台幣玖拾參萬元，被告癸○○以新台幣壹佰捌拾陸萬元；
被告Ｃ○○、乙○○、Ｄ○○分別以新台幣貳萬肆仟陸佰玖拾元
、新台幣貳萬壹仟柒佰伍拾參元、新台幣貳萬仟玖佰零柒元供擔
保，得免假執行。
原告其餘假執行之聲請駁回。
    事實及理由
一、按訴狀送達後，原告不得將原訴變更或追加他訴，但請求之
    基礎事由同一者，或因情事變更而以他項聲明代最初之聲明
    者，不甚礙被告之妨禦及訴訟之終結者，不在此限，民事訴
    訟法第 255條第1項第2、4、7款分別定有明文。本件原告於
    起訴狀送達後，以被告Ｃ○○、宙○○、玄○○於訴訟繫屬
    中，將所有權應有部分移轉予己○○、Ｆ○○、丑○○，於
    民國 94年3月24日追加被告己○○、Ｆ○○、丑○○，並於
    94年 7月21日變更部分起訴聲明，此有追加被告狀及土地登
    記謄本足參（見本院卷（二）第 6至14頁、第95頁），所為
    訴之追加及變更，合於民事訴訟法第 255條第1項第2、4、7
    款規定，應予准許。
二、本件被告丑○○、Ｆ○○、己○○未於言詞辯論期日到場，
    核無民事訴訟法第 386條各款所列情形，爰依原告之聲請，
    由其一造辯論而為判決。
三、原告起訴主張：坐落台北市○○區○○街69號地下室停車場
    （下稱系爭停車場）係兩造及訴外人計64人共有，系爭停車
    場總面積344.586坪，現有停車位數量 37個，故共有人使用
    一停車位，其所有權應有部分應達 1/37（即9.313坪），而
    此亦經系爭大廈區分所有權人會議決。被告江浚毅等分別占
    有如附表 2所示之停車位，其所有權應有部分均不足1/37，
    被告癸○○之所有權應有部分為379/10,000，不足2/37，卻
    占有2停車位，均屬無權占有，爰依民法第821條規定，求命
    判決被告己○○等9人分別將如附表2所示之停車位返還原告
    及其他共有人。又被告Ｃ○○等人逾越其所有權應有部分使
    用系爭停車場，受有相當於租金之不當利益，致原告受有損
    害，爰依不當得利之法律關係，求命判決被告分別給付原告
    如附表所示之損害金等語。並聲明：（一）被告己○○等 9
    人應分別將如附表 2所示之停車位返還予原告及其他共有人
    。（二）被告Ｃ○○等 9人應分別給付原告如附表所示之金
    額及自 93年8月31日起至清償日止，按週年利率5%計算之利
    息。（三）原告願供擔保，請准宣告假執行。
四、被告Ｃ○○等 9人則以：系爭停車場之起造人為訴外人三陽
    建設股份有公司（下稱三陽公司），三陽公司原規劃在系爭
    停車場開闢商場，並全面開放停車，被告為系爭大廈之住戶
    ，使用系爭停車位歷時20餘年，其他共有人並未為反對之意
    思表示，而被告使用系爭停車位，每月均繳納新台幣（下同
    ）2,500至4,000元不等之管理費，補貼大廈不足之開銷，而
    未使用停車位者，則毋庸繳納，故各共有人間對於被告使用
    系爭停車位，已有默示之分管契約存在，被告Ｃ○○等人使
    用如附表2所示之停車位，並非無權占有，系爭大廈管理委
    員會未得全體共有人之同意，不得變更分管契約。而共有人
    間縱無分管協議，不當得利損害金之計算，應扣除被告Ｃ○○等應有部分，再依原告所有權應有部分比例擔；而被告每
    月較未使用停車位之共有人多繳 1,000元之管理費，此部分
    之費用，本應由共有人共同負擔之，被告所受利益，應再扣
    除原告應分擔 1,000元之管理費等語，資為抗辯。並聲明：
    （一）原告之訴及假執行之聲請均駁回。（二）如受不利判
    決，被告Ｃ○○等9人願供擔保，請准宣告免假執行。
五、原告主張系爭停車場為兩造及其他共有人等64人共有，被告
    己○○等9人分別占有如附表2所示之停車位等情，業據其提
    出土地登記謄本為證，並經本院勘驗現場，囑託地政機關測
    量，製有複丈成果圖在卷足參，且為被告己○○等 9人所不
    爭執，自勘信為真。本件兩造所爭執者厥為：共有人對於被
    告己○○等 9人占有附圖所示之停車位使用，有無默示之分
    管協議？如無，不當得利之損害金如何計算？茲論述如下：
    （一）按共有物，除契約另有訂定外，由共有人共同管理之
          ，為民法第820條第1項所明定。各共有人按其應有部
          分，對於共有物之全部雖有使用收益之權。惟共有人
          對共有物之特定部分使用收益，仍須徵得他共人全體
          之同意，非謂共有人得對共有物之全部或任何一部有
          自由使用收益之權利。如共有人不顧他共有人之利益
          ，而就共有物之全部或一部任意使用收益，即屬侵害
          他共有人之權利（最高法院62年台上字第1803號判例
          意旨參照）。又所謂默示之意思表示，係指依表意人
          之舉動或其他情事，足以間接推知其效果意思者而言
          ，若單純之沈默，則除有特別情事，依社會觀念可認
          為一定意思表示者外，不得謂為默示之意思表示。
    （二）被告Ｃ○○等人辯稱渠等使用系爭停車位，各共有人
          間有默示之分管契約存在，無非係以：系爭大廈管理
          委員會於71間成立後，被告Ｃ○○等人使用系爭停車
          位歷時20餘年，其他共有人均未為反對之意思表示；
          且被告Ｃ○○等9人使用停車位，每月繳納2,500至4,
           000元不等之管理費，未使用停車位之共有人則不需
          繳納云云。惟查，證人壬○○證稱；「系爭社區管理
          委員會於71年間成立，當時召開住戶大會討論地下室
          之使用問題，決議地下室僅能作為防空避難室及停車
          使用。住戶進住後，管理委員會及部分住戶在地下室
          劃停車位分配使用，因當時有車的人很少，由有車的
          人彼此協調好使用位置，再向管理委員會登記。當時
          沒有人提出意見，後來用車的人漸漸多了，才有人提
          出意見」等語，足見被告Ｃ○○等9人占有系爭停車
          位使用，僅經部分有車之共有人之協議，並非全體共
          有人；而當時無車之共有人未為反對之意思表示，並
          無任何舉動或依其他情事，足以間接推知其同意系爭
          停車場由有車之共有人使用之意思，僅能認係單純之
          沈默，並非默示之意思表示。壬○○雖另證稱：「其
          當時任管理委員會財務委員，提議以提高管理費之方
          式，彌補未使用車位人之損失，該建議大家都同意」
          等語，然此亦僅得解釋為共有人同意被告等人繳納管
          理費作為使用停車位之對價，並不能證明為分管協議
          ，被告辯稱共有人對於停車場之使用，有默示分管協
          議云云，洵無可取。
    （三）又民法第 818條所定各共有人按其應有部分，對於共
          有物之全部有使用收益之權。係指各共有人得就共有
          物全部，於無害他共有人之權利限度內，可按其應有
          部分行使用益權而言。故共有人如逾越其應有部分之
          範圍使用收益時，即係超越其權利範圍而為使用收益
          ，其所受超過利益，要難謂非不當得利（最高法院55
          年台上字第1949號判例足資參照）。各共有人請求返
          還不當得利，而其給付可分者，各共有人僅得按其應
          有部分，請求返還。系爭停車場現場現有停車位數量
          計 36位（有編號35位，未編號1位）等情，業據本院
          勘驗現場，查明屬實，製有勘驗筆錄在卷可稽（見本
          院卷 （一）第141頁），原告主張系爭大廈管理委員
          會決議應有部分1/37之共有人得使用一停車位，為被
          告Ｃ○○所否認，而系爭停車場本為兩造及其他共有
          人計64人共有，如何使用，依民法第820條第1項規定
          ，自應得全體共有人之同意。原告所謂區分所有權人
          會議，是否即為系爭停車場之共有人，亦未舉證以實
          ，故原告主張所有權應有部分1/37者，得使用1停車
          位，亦屬無據。而被告既不爭執以現有停車位個數比
          例計算，則以系爭停車場現有36個車位計之，所有權
          應有部分達1/36（即31.64平方公尺，計算式1139.13
           ÷36＝31.64），始未逾權利範圍。而被告所有權應
          有部分如附表3所示，均未達31.64平方公尺，原告主
          張被告Ｃ○○等 9人受有不當利益，致其受有損害，
          即屬有據。
    （四）被告對於原告主張系爭停車場停車位每月合理租金5,
          000元，並不爭執（見本院卷（二）第107頁），則以
          每一車位每月 5,000元計，扣除被告所有權應有部分
          ，再按原告應有部分比例計算；又原告對於被告每月
          較其多繳 1,000元管理費之事實，並不爭執（見本院
          卷（二）第 107頁反面），而管理費本應由共有人共
          同負擔，原告對於被告Ｃ○○逾其所有權應有部分所
          繳納之管理費，自受有按其所有權應有部分比例計算
          之不當利益，被告Ｃ○○等人主張抵銷，自屬有據，
          故被告Ｃ○○等人應給付原告之不當利益，經與原告
          所受管理費之不當利益抵銷後，被告Ｃ○○等人每月
          應給付原告如附表4所示之損害金。
六、綜據上述，原告依民法第 821條規定，請求被告分別將如表
     2所示之停車位返還原告及其他共有人，為有理由，應予准
    許；原告依不當得利之法律關係，請求被告Ｃ○○等 9人分
    別給付如附表 4所示之損害金，為有理由，應予准許，原告
    逾此部分損害金之請求，則無理由，應予駁回。原告及被告
    Ｃ○○等 9人均聲明願供擔保，聲請宣告假執行或免假執行
    ，核無不合，爰酌定相當之擔保金額准許之；至於原告敗訴
    部分，既經駁回，其假執行之聲請，失所附麗，應併予駁回
    。
七、原告之訴為一部有理由，一部無理由，依民事訴訟法第385
    條第1項前段、第79條、第390條第2項、第392條第2項，判
    決如主文。
中　　華　　民　　國　　94　　年　　8 　　月　　24　　日
                  民事第五庭    法　官　吳素勤
以上正本係照原本作成
如對本判決上訴，須於判決送達後20日內向本院提出上訴狀
中　　華　　民　　國　　94　　年　　8 　　月　　24　　日
                    　　　　　　書記官　曾寶生
